臺灣高等法院民事判決　　　　　　　　100年度上易字第812號
上　訴　人　周俊傑
被上訴人　　鄭人豪
　　　　　　蔡長諭
兼上二人共同
訴訟代理人　鄭清泉
被上訴人　　盧世輝
上列當事人間請求損害賠償事件，上訴人對於中華民國100年6月
13日臺灣士林地方法院100年度訴字第457號第一審判決提起上訴
，本院於中華民國100年10月18日言詞辯論終結，判決如下：
    主    文
上訴駁回。
第二審訴訟費用由上訴人負擔。
    事實與理由
一、本件上訴人主張：上訴人與被上訴人鄭清泉、盧世輝分係臺
    北市○○區○○街店家與徒步區發展協會理事長、總幹事。
    被上訴人鄭清泉於民國（下同）98年11月30日上午某時許，
    在臺北市○○區○○街92號上訴人所經營之商店處，與上訴
    人因細故發生爭執，詎被上訴人鄭清泉竟以「那個瘋子不要
    理他」等語辱罵上訴人，足生損害於上訴人之名譽。上訴人
    與被上訴人鄭清泉於同日上午11時30分許，又在上址74號上
    訴人所經營之另一商店處偶遇，被上訴人鄭清泉竟與其子即
    被上訴人鄭人豪、及被上訴人盧世輝、蔡長諭等人，共同徒
    手追打上訴人至上址74號店內，致上訴人受有多處表淺損傷
    、磨損或擦傷、頸部及胸部擦傷、手部開放性傷口及結膜發
    炎等傷害，因而支出醫療費用新臺幣(下同）4,270元，並受
    有相當精神上痛苦，被上訴人鄭清泉就其侵害上訴人名譽部
    分，應賠償上訴人精神慰撫金15萬元， 另被上訴人4人並應
    就共同傷害上訴人部分連帶賠償上訴人精神慰撫金60萬元等
    語。聲明求為判決：(一)被上訴人鄭清泉應給付上訴人15萬元
    及自起訴狀繕本送達翌日起至清償日止按年息5％ 計算之利
    息。(二)被上訴人鄭人豪、盧世輝、蔡長諭、鄭清泉應連帶給
    付上訴人60萬4,270 元及自起訴狀繕本送達最後一位被上訴
    人翌日起至清償日止按年息5％計算之利息。 (三)願供擔保請
    准宣告假執行。
二、被上訴人則以：其等願意賠償上訴人醫療費用4,270元， 惟
    本件係因上訴人先以「幹你娘」等穢語公然辱罵被上訴人鄭
    清泉，被上訴人鄭清泉始回以「那個瘋子不要理他」字眼，
    被上訴人鄭清泉所為，係因彼此對於攤位擺設意見不合一時
    情緒化之言語。又上訴人所受之損害實屬輕微，被上訴人嗣
    後亦積極尋求與上訴人和解，然因上訴人無和解之意，致未
    能成立和解，難認上訴人精神上受有何痛苦，上訴人請求之
    精神慰撫金實屬過高云云資為抗辯。並聲明： (一)除4,270元
    外，上訴人其餘之訴駁回。(二)如受不利判決，願供擔保請准
    宣告免為假執行。
三、原審判決被上訴人鄭清泉應給付上訴人1萬元及所99年12 月
    1日起至清償日止按年息百分之五計算之利息， 另被上訴人
    四人應連帶給付上訴人44,270 元及自99年12月3日起至清償
    日止按年息百分之五計算之利息，並依職權宣告假執行及供
    擔保免假執行之宣告，而駁回上訴人其餘之訴。上訴人不服
    提起上訴，其上訴聲明為：(一)原判決不利上訴人部分廢棄。
    (二)上開廢棄部分，被上訴人鄭清泉應再賠償上訴人14萬元及
    自起訴狀繕本送達翌日起至清償日止按年息百分之五計算之
    利息；被上訴人四人應再連帶給付上訴人56萬元及自起訴狀
    繕本送達翌日起至清償日止按年息百分之五計算之利息。被
    上訴人答辯聲明為：上訴駁回，第二審訴訟費用由上訴人負
    擔。
四、本件經依民事訴訟法第463條準用同法第270條之1 第1項第3
    款規定，整理兩造不爭執事項並協議兩造簡化爭點為：
（一）兩造不爭執事項：
  １、被上訴人鄭清泉、盧世輝分別係臺北市○○區○○街店家
      與徒步區發展協會理事長、總幹事。
  ２、上訴人與被上訴人鄭清泉、盧世輝於98年11月30日上午某
      時許，在臺北市○○區○○街92號上訴人所經營之商店處
      ，因細故發生爭執，上訴人當場以「幹你娘」辱罵被上訴
      人鄭清泉、盧世輝，被上訴人鄭清泉亦以「那個瘋子不要
      理他」等語辱罵上訴人。其等於同日上午11時30分許，又
      在上址74號上訴人所經營之另一商店處偶遇，上訴人又以
      「幹你娘」辱罵被上訴人鄭清泉，被上訴人鄭清泉則與其
      子即被上訴人鄭人豪、及被上訴人盧世輝、蔡長諭，共同
      徒手追打上訴人至上址74號店內，致上訴人受有多處表淺
      損傷、磨損或擦傷、頸部及胸部擦傷、手部開放性傷口及
      結膜發炎等傷害，並因而支出醫療費用4,270元。
  ３、兩造前開行為，業經原法院刑事庭分別判處罪刑確定。
（二）兩造爭點：
  １、上訴人可請求被上訴人鄭清泉賠償其受鄭清泉辱罵所受之
      非財產上損害之數額？
  ２、上訴人可請求被上訴人四人連帶賠償其受被上訴人四人毆
      打成傷之非財產上損害之數額？
五、茲就上開爭點，析述本院得心證之理由如下：
（一）按因故意或過失，不法侵害他人之權利者，負損害賠償責
      任。又不法侵害他人之身體、健康、名譽、自由、信用、
      隱私、貞操，或不法侵害其他人格法益而情節重大者，被
      害人雖非財產上之損害，亦得請求賠償相當之金額。其名
      譽被侵害者，並得請求回復名譽之適當處分。 民法第184
      條第1項前段、第195條第1項定有明文。 次按民法上名譽
      權之侵害非即與刑法之誹謗罪相同，名譽有無受損害，應
      以社會上對個人評價是否貶損作為判斷之依據，苟其行為
      足以使他人在社會上之評價受到貶損，不論其為故意或過
      失，均可構成侵權行為，其行為不以廣佈於社會為必要，
      僅使第三人知悉其事，亦足當之（最高法院90年台上字第
      646號判例參照)。又按慰藉金之賠償須以人格權遭遇侵害
      ，使精神上受有痛苦為必要，其核給之標準固與財產上損
      害之計算不同，然非不可斟酌雙方身分資力與加害程度，
      及其他各種情形核定相當之數額（最高法院51年台上字第
      223號判例要旨參照）。
（二）本件被上訴人鄭清泉於98年11月30日上午以「那個瘋子不
      要理他」等語公然辱罵上訴人，為被上訴人鄭清泉所是認
      ，而被上訴人鄭清泉因上開行為犯公然侮辱罪，亦經原法
      院100年度審簡字第48號刑事簡易判決判處拘役五日， 如
      易科罰金以1000元折算一日確定在案，亦有上開刑事判決
      在卷可稽（見原審卷第7至12頁)。被上訴人以上開言詞辱
      罵上訴人，已足以使上訴人在社會上之評價受到貶損，而
      侵害上訴人之名譽權，上訴人依上開規定請求被上訴人鄭
      清泉賠償其名譽權受侵害之非財產上之損害，自屬有據。
      本院審酌上訴人畢業於大同高工，曾任台北市康福獅子會
      會長、台北市日新國民小學家長委員會副會長，目前經營
      貝佳商行、名下無財產，被上訴人鄭清泉係高中畢業，自
      行開店經營，名下有7筆不動產、3筆投資，財產總額3,63
      8萬5,570元，業經兩造所陳明，並有兩造98年度稅務電子
      閘門財產所得調件明細表在卷足憑（見原審卷第27頁、第
      34至37頁、本院卷第44至45頁），而本件起因為兩造因攤
      位擺設問題發生爭執，被上訴人固以「那個瘋子不要理他
      」等語辱罵上訴人，惟上訴人亦有以「幹你娘」之字眼辱
      罵上訴人鄭清泉，及上訴人因受辱罵所受精神上痛苦等一
      切情狀，認上訴人就此部分得請求被上訴人鄭清泉賠償之
      精神慰撫金以一萬元為適當。
（三）又被上訴人鄭人豪、盧世輝、蔡長諭、鄭清泉於98年11月
      30日共同毆打上訴人，致上訴人受有多處表淺損傷、磨損
      或擦傷、頸部及胸部擦傷、手部開放性傷口及結膜發炎等
      傷害，有馬偕紀念醫院台北院區驗傷診斷證明書附於臺灣
      士林地方法院檢察署99年度偵字第1841號卷第42頁（詳外
      放偵查影印卷宗），而被上訴人鄭清泉、鄭人豪、蔡長諭
      、盧世輝因上開行為犯傷害罪， 亦經原法院100年度審簡
      字第48號刑事簡易判決分別判處罪刑確定在案，有上開刑
      事判決在卷可稽（見原審卷第7至12頁)。而上訴人因被上
      訴人鄭清泉、鄭人豪、蔡長諭、盧世輝之上開傷害行為，
      支出醫療費用4,270元，為被上訴人等所不爭， 並有馬偕
      紀念醫院醫療費用繳費證明在卷足憑(見原審100年度審附
      民字第20號卷第8至14頁)，上訴人請求被上訴人鄭清泉、
      鄭人豪、蔡長諭、盧世輝如數連帶賠償，其所受此部分財
      產上之損害，自屬有據。而上訴人因被上訴人鄭清泉、鄭
      人豪、蔡長諭、盧世輝之傷害行為，受有多處表淺損傷、
      磨損或擦傷、頸部及胸部擦傷、手部開放性傷口及結膜發
      炎之傷害，其精神上自受有痛苦，其請求被上訴人鄭清泉
      、鄭人豪、蔡長諭、盧世輝此部分非財產上之損害，亦屬
      有據。本院審酌上訴人畢業於大同高工，曾任台北市康福
      獅子會會長、台北市日新國民小學家長委員會副會長，目
      前經營貝佳商行、名下無財產；被上訴人鄭清泉係高中畢
      業，自行開店經營，名下有7筆不動產、3筆投資，財產總
      額3,638萬5,570元；被上訴人鄭人豪係高中畢業，在被上
      訴人鄭清泉皮件批發商店幫忙，1個月薪水3萬元，98年度
      所得24萬1,217元、名下有1輛汽車、2筆投資； 被上訴人
      盧世輝係高中畢業，從事百貨批發，1個月薪水3萬元、98
      年度所得42萬3,810元，名下有4筆不動產、6筆投資， 財
      產總額542萬4,169元；被上訴人蔡長諭係高中畢業，目前
      失業中，名下有1輛汽車，業經兩造所陳明， 並有兩造98
      年度稅務電子閘門財產所得調件明細表在卷足憑（見原審
      卷第27頁至37頁）等兩造身分資力，及本件起因為兩造因
      攤位擺設問題發生爭執，雙方已有口角衝突在先，被上訴
      人鄭清泉、鄭人豪、蔡長諭、盧世輝毆打上訴人之地點、
      方式，及上訴人之傷勢及所受精神上痛苦之程度等一切情
      狀， 認上訴人此部分得請求之非財產上損害以4萬元為允
      當。準此，上訴人就此部分得被上訴人鄭清泉、鄭人豪、
      蔡長諭、盧世輝連帶賠償之金額計為44,270元。
六、從而，上訴人依侵權行為法律關係，請求被上訴人鄭清泉賠
    償1萬元及自起訴狀繕本送達翌日即99年12月1日起，至清償
    日止按年息百分之五計算之利息；及請求被上訴人鄭清泉、
    鄭人豪、蔡長諭、盧世輝連帶賠償44,270元及自起訴狀繕本
    送達最後一位被上訴人之翌日即99年12月3日起， 至清償日
    止按年息百分之五計算之利息，為有理由，應予准許。逾此
    所為請求，無理由，應予駁回。原審就上開不應准許部分，
    駁回上訴人之訴及假執行之聲請，核無違誤。上訴意旨指摘
    原判決此部分不當，求予廢棄改判，為無理由，應駁回其上
    訴。
七、本件事證已臻明確，兩造其餘之攻擊防禦方法及所提證據，
    經審酌後認均無礙判決之結果，爰不予一一論述。
八、據上論結，本件上訴為無理由，依民事訴訟法第449條第1項
    、第78條，判決如主文。
中    華    民    國   100    年    11    月    1     日
                    民事第三庭
                        審判長法  官  林敬修
                              法  官  劉勝吉
                              法  官  張靜女
正本係照原本作成。
不得上訴。
中    華    民    國   100    年    11    月    1     日
                              書記官  蕭麗珍